臺灣高等法院刑事判決　　　　　　　 93年度交上易字第302號
上　訴　人　臺灣臺北地方法院檢察署檢察官
上　訴　人
即　被　告　甲○○
　　　　　　　　　　　樓
被　　　告　乙○○
上列上訴人因過失傷害案件，不服臺灣臺北地方法院93年度交易
字第99號，中華民國93年11月25日第一審判決（起訴案號：臺灣
臺北地方法院檢察署92年度偵字第19395 號），提起上訴，本院
判決如下：
    主  文
原判決撤銷。
乙○○過失傷害人，處拘役伍拾日，如易科罰金，以參佰元折算
壹日。
甲○○過失傷害人，處拘役參拾日，如易科罰金，以參佰元折算
壹日。
    事  實
一、乙○○於民國九十二年四月二十八日晚上十一時四十分許，
    騎乘ＢＬＹ─八九二號重型機車，沿臺北市○○○路一八○
    巷由東向西方向行進，途經光復南路一八○巷與廢鐵道停車
    場車道之無設置交通號誌（設有停車再開標誌）交岔路口，
    適甲○○騎乘ＡＮＷ─七四二號重型機車，沿上開廢鐵道停
    車場之車道由北向南方向亦行駛至該路口，乃乙○○原應注
    意汽車行經交岔路口時，支線道車應暫停讓幹線道車先行，
    及於設有停車再開標誌之路口，應注意停車觀察，認為安全
    時，方得再開；甲○○應注意汽車行至無號誌路口時應減速
    慢行，作隨時停車之準備；而依當時天候晴、夜間有照明、
    路面狀況乾燥、無缺陷、無障礙物，均無不能注意之情事，
    竟各疏未注意上開規定，仍冒然前行，因兩機車煞車不及，
    致翁志彬之機車前車頭與乙○○之機車右側車身相撞及，造
    成其二人車倒地，乙○○受有頭部擦傷三乘三公分、臉部擦
    傷一乘一公分及五乘二公分、右上肢擦傷一乘一公分及三乘
    一公分、左上肢擦傷二乘二公分之傷害；甲○○則受有上顎
    右側正中門牙、側門牙、犬牙、左側正中門牙、側門牙二級
    動搖併牙齦發炎、上顎右側正中門牙、側門牙及左側正中門
    牙敲診疼痛併根尖炎、嘴唇裂傷二乘一公分、下巴裂傷五乘
    一公分、前胸部擦傷四乘十七公分、右膝擦傷三乘二公分併
    右膝關節積血等傷害。乙○○、甲○○肇事後，於有偵查權
    限機關發覺其犯罪前，即在就醫之醫院向前來處理車禍事宜
    之警員供認肇事向警自首。
二、案經乙○○、甲○○自首並各訴由臺北市政府警察局大安分
    局報請臺灣臺北地方法院檢察署檢察官偵查起訴。
    理  由
一、被告乙○○、甲○○供認有於前揭時、地騎乘機車發生車禍
    致彼此受有如事實欄所載之傷勢等情，並各據其二人指訴對
    方傷害在卷，且有道路交通事故現場圖、調查報告表（一）
    、（二）、現場照片及臺北市立仁愛醫院所出具之乙○○驗
    傷診斷書、診斷證明書、禾生堂中醫診所診斷證明書各一件
    ；及臺北市立仁愛醫院所出具之甲○○驗傷診斷書二件足佐
    。惟均否認有何過失，乙○○辯稱：是甲○○超速造成車禍
    ；甲○○辯稱：伊行經該路口時已減速慢行，因乙○○突然
    自支線車道衝出，伊未能及時煞車始發生車禍云云。
二、依警繪肇事現場圖所示，本件肇事地點在臺北市○○○路一
    一八0巷與廢鐵道停車場之交岔路口；該路口未設置交通號
    誌，光復南路一八0巷東向西臨路口設有停字標誌，依停車
    再開標誌顯示乙○○行車方向之光復路一八0巷為支線道，
    甲○○行向為幹線道。依肇事車損照片所示，袁車右側車身
    損害，翁車前車頭損壞，又其二人均受傷，已如前述。又依
    現場圖所示刮地痕及袁車車損部位，翁車尚位於本車道行向
    。再參酌被告二人所供述之行車方向及動態，足認被告乙○
    ○駕車行經前開交岔路口前，並未注意幹道車動態，有支線
    道車未讓幹道車先行之情事。被告乙○○於原審亦坦認有此
    部分之事實及過失等語不諱（見原審卷第三七頁反面）。依
    卷附現場路況限速為時速三十公里，而翁車之車頭全毀如前
    述，另據現場圖之繪示，二車碰撞後，袁車遭翁車推行達七
    公尺之遠，依此情狀，雖足以認定二車碰撞前，翁車有相當
    快之車速，但並無證據證明翁車有如被告乙○○所稱之超速
    情形，是被告乙○○上開所辯，自無足採。又被告乙○○行
    至肇事路口時，已為按鳴喇叭並減速之行為，此業經被告甲
    ○○於偵查中供陳屬實（見偵查卷第四六頁），而被告翁志
    前於警詢時曾供稱其行至肇事路口發現被告乙○○之機車時
    ，二車已十分接近，故其來不及煞車等語（見偵查卷第一四
    頁），是若被告甲○○確已為減速並處於隨時得停車之狀況
    ，自不可能在被告乙○○已減速並按鳴喇叭之情形下，仍無
    法及時煞停而導致本件事故之發生。被告甲○○辯稱其行至
    肇事路口時已減速慢行，而做好隨時停車之準備云云，實與
    卷內證據不符，亦無足憑信。從而，本件道路交通事故係被
    告乙○○支線道駕車未讓幹線道車先行為肇事主因，被告甲
    ○○駕車行經無號誌交岔路口，未能減速慢行，亦為肇事因
    素。本件道路交通事故經檢察官送請鑑定，復經被告甲○○
    聲請覆議結果，亦同此認定，此有臺北市車輛行車事故鑑定
    委員會九十二年九月十七日北鑑審字第○九二三○二八五四
    ○○號函附鑑定意見書、臺北市車輛行車事故鑑定覆議委員
    會九十二年十二月二十九日鑑定覆議意見書各一份在卷可稽
    （見偵查卷第五七至五九頁、第九九、一○○頁）。
 三、按汽車行駛至無號誌之交岔路口，應減速慢行，作隨時停
     車之準備，另支線道車應暫停讓幹線道車先行，道路交通
     安全規則第九十三條第一項第三款、第一百零二條第一項
     第二款分別定有明文；又停車再開標誌，係用以告示車輛
     駕駛人必須停車觀察，認為安全時，方得再開，設於安全
     停車視距不足之交岔道路次要道路口，道路交通標誌標線
     號誌設置規則第五十八條第一項亦有規定。以上皆為汽車
     駕駛人應盡之注意義務。依卷附道路交通事故調查報告表
     （一）所示，本件事故發生時天候晴、夜間有照明、路面
     狀況乾燥、無缺陷、無障礙物，應無何不能注意之情事。
     乃被告二人均疏未注意，以致肇事，其二人均有過失，又
     其過失行為與彼此所受傷害間，均有相當因果關係，至為
     灼然。事證明確，被告二人過失傷害犯行，均堪認定。
四、核被告二人所為，均係犯刑法第二百八十四第一項之過失傷
    害罪。被告等肇事後，於其犯罪行為未為有偵查權限之機關
    發覺前，即在就醫之醫院向前來處理車禍事宜之警員承認肇
    事，此有原審向臺北市政府警察局交通警察大隊調閱之自首
    調查表一紙附卷可證（見原審卷第二○頁），渠等嗣未逃避
    偵審，合於自首之要件，均應依刑法第六十二條前段規定，
    減輕其刑。原審據以論科，雖非無見。然查，被告二人之過
    失程度不同，且均未就民事賠償達成和解，原判決量處相同
    之拘役五十日，已見失衡，且就過失程度較重之被告乙○○
    諭知緩刑，同有不當。被告翁志斌上訴意旨仍執前詞，否認
    其有過失，固無足取，惟原判決關此部分既有可議，自屬無
    可維持；檢察官依告訴人翁志斌之請求，以原判決關於被告
    乙○○部分之緩刑不當，提起上訴執以指摘，則為有理由，
    均應予撤銷改判。爰審酌被告二人素行良好，其等未善盡交
    通法規中所明定之駕駛注意義務所涉之過失程度、所肇傷勢
    ，及尚未達成民事賠償，犯後態度等一切情狀，分別量處如
    主文第二、三項所示之刑，併均諭知易科罰金之折算標準。
據上論斷，應依刑事訴訟法第369 條第1 項前段、第364 條、第
299 條第1 項前段、刑法第284 條第1 項前段、第41條第1項 前
段、第62條前段、罰金罰鍰提高標準條例第1 條前段、第2條 ，
判決如主文。
本案經檢察官呂丁旺到庭執行職務。
中　　華　　民　　國　　94　　年　　1 　　月　　31　　日
　　　　　　　　  交通法庭審判長法　官  溫耀源
　　　　　　　　　　　　　　　  法　官  邱同印
　　　　　　　　　　　　　　　  法　官  吳  燦
以上正本證明與原本無異。
不得上訴。
          　　　　　　　　　　　書記官  陳靜姿
中　　華　　民　　國　　94　　年　　1 　　月　　31　　日
附錄：本案論罪科刑法條全文
刑法第284條
因過失傷害人者，處六月以下有期徒刑、拘役或五百元以下罰金，
致重傷者，處一年以下有期徒刑、拘役或五百元以下罰金。
從事業務之人，因業務上之過失傷害人者，處一年以下有期徒刑、
拘役或一千元以下罰金，致重傷者，處三年以下有期徒刑、拘役
或二千元以下罰金。
